臺灣高等法院臺南分院刑事判決　　　　100年度上易字第528號
上　訴　人　臺灣雲林地方法院檢察署檢察官
被　　　告　張水春
　　　　　　張水豊
上列上訴人因被告妨害公務等案件，不服臺灣雲林地方法院100
年度易字第425 號中華民國100 年8 月10日第一審判決（起訴案
號：臺灣雲林地方法院檢察署100 年度偵字第2992號），提起上
訴，被告並就犯罪事實為有罪陳述，經本院裁定進行簡式審判程
序，判決如下：
    主  文
上訴駁回。
    事  實
一、張水春與張水豊係兄弟。張水春為酬謝神明，於民國100 年
    4 月26日下午，在雲林縣臺西鄉○○村○○路「仁善堂」前
    僱請鋼管秀表演。雲林縣警察局臺西分局崙豐派出所（下稱
    崙豐派出所）警員風聞該表演可能涉及妨害風化行為，故由
    當日值勤之警員丁健翁、張元閣、吳金倫及在該派出所服役
    之替代役男鍾嘉和前往現場架設攝影機蒐證。【張水春】見
    狀深感不滿，於100 年4 月26日21時許，明知身著制服之丁
    健翁、張元閣、吳金倫及鍾嘉和均分別係依法執行勤務之警
    員及替代役男，竟基於妨害公務、傷害之犯意，及基於預見
    朝戴有眼鏡之人臉部揮拳，可能致眼鏡毀損，仍不違背其本
    意之毀損犯意，先走至丁健翁、張元閣、吳金倫及鍾嘉和面
    前質問為何架設攝影機，讓其盡失顏面後，隨即又向丁健翁
    恫稱：「我知道你家住在那裡」等語，致丁健翁心生生畏懼
    ，而以此方式對丁健翁施以脅迫。張水春復即衝上舞台持麥
    克風提及：我叫「阿水仔」，崙豐派出所針對我個人沒有關
    係，有種來找我等語後，立即衝下舞台，徒手毆打丁健翁、
    張元閣臉部，致丁健翁之眼鏡掉落地面，鏡片因磨損而糢糊
    不清，致令不堪用，丁健翁並因此受有右眼及顏面部挫傷等
    傷害；張元閣則受有顏面部挫傷之傷害，而對丁健翁、張元
    閣施以強暴。【張水豊】見狀後，亦基於妨害公務之犯意，
    朝丁健翁、鍾嘉和揮拳，而對丁健翁、鍾嘉和施以強暴，幸
    經吳金倫及旁人之阻擋始未擊中。
二、案經丁健翁、張元閣、吳金倫及鍾嘉和訴由雲林縣警察局臺
    西分局報請臺灣雲林地方法院檢察署檢察官偵查起訴。
    理  由
壹、程序方面
一、按除被告所犯為死刑、無期徒刑、最輕本刑為三年以上有期
    徒刑之罪或高等法院管轄第一審案件者外，於前條第一項程
    序進行中，被告先就被訴事實為有罪之陳述時，審判長得告
    知被告簡式審判程序之旨，並聽取當事人、代理人、辯護人
    及輔佐人之意見後，裁定進行簡式審判程序，刑事訴訟法第
    273 條之1 第1 項定有明文。又依刑事訴訟法第273 條之2
    規定，簡式審判程序之證據調查，不受第159 條第1 項、第
    161 條之2 、第161 條之3 、第163 條之1 及第164 條至第
    170 條規定之限制。
二、查本件被告張水春、張水豊所犯為死刑、無期徒刑、最輕本
    刑三年以上有期徒刑以外之罪，亦非屬高等法院管轄之第一
    審案件，而被告二人於本院審理中，已就犯罪事實為有罪陳
    述，又核被告所犯非屬前揭法條所規定之案件，經本院依法
    裁定進行簡式審判程序（見本院卷第50頁背面），是本案之
    證據調查，依同法第273 條之2 規定，不受同法第159 條第
    1 項、第161 條之2 、第161 條之3 、第163 條之1 ，及第
    164 條至第170 條所規定證據能力認定及調查方式之限制，
    合先敘明。
貳、實體方面
一、訊據被告張水春、張水豊對於上開犯罪事實均坦承不諱（本
    院卷第50頁、第55頁背面），核與證人即告訴人丁健翁、張
    元閣、吳金倫及鍾嘉和於警詢及偵訊中之證述，及證人張金
    寶於警詢及偵訊中之證述大致相符（證人丁健翁部分見偵查
    卷第22至23頁、第70至71頁；證人張元閣部分見偵查卷第25
    至27頁、第71頁；證人吳金倫部分見偵查卷第28至29頁、第
    71頁；證人鍾嘉和部分見偵查卷第31至32頁、第71頁；證人
    張金寶部分見偵查卷第16至17頁、第59頁），並有長庚醫療
    財團法人雲林長庚紀念醫院100 年4 月26日診斷證明書2 紙
    、現場圖1 紙、現場照片12張（偵查卷第39至41頁、第43至
    48頁）在卷可稽。另告訴人丁健翁當時所戴之眼鏡，因被告
    張水春揮拳毆打掉落地面，導致鏡片確實有磨損之情形，亦
    有丁健翁前開證述及扣案之上開眼鏡1 副、照片3 張、扣押
    物品清單1 紙（偵查卷第77、81、82頁）可資佐證。而且，
    告訴人丁健翁、張元閣、吳金倫及鍾嘉和當天係依崙豐派出
    所勤務分配值勤，亦有崙豐派出所100 年4 月26日7 人勤務
    分配表、雲林縣警察局100 年5 月10日雲警保字第10002002
    55號函暨100 年度6 月份替代役男退役名冊各1 份在卷可稽
    （原審卷第11至14頁），自均屬依法執行勤務之人員無誤。
    是依上揭補強證據已足認被告於所為之任意性自白，核與事
    實相符，足堪採信。本件事證明確，被告犯行均堪予認定。
二、核被告張水春所為，係犯刑法第135 條第1 項之妨害公務罪
    、刑法第277 條第1 項之傷害罪及刑法第354 條之致令他人
    物品不堪用罪。起訴書認被告張水春出言恐嚇警員丁健翁之
    行為，係犯刑法第305 條之恐嚇危害安全罪，然被告張水春
    係出於一單純妨害警員依法執行職務之犯意，而為上開出言
    脅迫之行為，與刑法第305 條之規範意旨係單純以將來危害
    加害生命、身體、自由、名譽、財產之事，恐嚇他人致生危
    害於安全者而言，顯然有別，則被告張水春應係對於他人之
    生命、身體，現實地當場以強暴、脅迫之手段，妨害警員職
    務之順利進行，應認其所為僅屬實施妨害公務之手段，尚難
    以恐嚇危害安全罪相繩，起訴意旨前開認定容有未洽，此部
    分起訴法條應予變更。另核被告張水豊所為，係犯刑法第13
    5 條第1 項之妨害公務罪。被告張水春、張水豊於員警依法
    執行職務時，分別以上揭方式施強暴、脅迫之數個舉動，時
    間、地點密接，均係基於單一犯意接續進行，為接續犯。又
    刑法第135 條第1 項之妨害公務罪係侵害國家法益之犯罪，
    以保護國家公權力執行為目的，被告張水春、張水豊雖分別
    對數名執行公務之警員及替代役男施以強暴、脅迫行為，然
    侵害之國家法益相同，應僅論以單純一罪。被告張水春以一
    行為同時觸犯妨害公務罪、傷害罪及致令他人物品不堪用罪
    ，為異種想像競合犯，應從一重之傷害罪論處。
三、原審以被告罪證明確，因以適用刑法第135 條第1 項、第27
    7 條第1 項、第354 條（原判決誤載為第2 項，應予更正）
    、第55條、第41條第1 項前段，刑法施行法第1 條之1 第1
    項、第2 項前段等規定，並審酌被告2 人均無前科，有臺灣
    高等法院被告前案紀錄表各1 份在卷可參，素行尚稱良好，
    被告張水春對於依法執行公務之警員丁健翁、張元閣施強暴
    、脅迫，並為毀損犯行，造成員警丁健翁、張元閣受有犯罪
    事實欄所載之傷害，被告張水豊對於依法執行公務之警員丁
    健翁、替代役男鍾嘉和施強暴行為，公然挑戰公權力，無視
    國家法治，對公務員值勤之威信造成相當危害，被告張水春
    學歷為國中肄業、已婚、有小孩、工作為養魚之家庭狀況，
    被告張水豊自陳學歷為國中肄業、離婚、有小孩、工作為臨
    時工之家庭狀況，暨被告2 人於審理時均坦承犯行等一切情
    狀，認檢察官就被告張水春、張水豊分別具體求處有期徒刑
    7 月、6 月均稍嫌過重，而分別量處被告張水春有期徒刑6
    月、被告張水豊有期徒刑3 月，並均諭知易科罰金之折算標
    準，本院經核原判決認事用法俱無不合，量刑亦稱妥適，檢
    察官雖循告訴人之聲請，上訴意旨指稱被告犯後未與被害人
    達成和解並賠償等情況，認原判決量刑過輕，惟被告已於10
    0 年11月28日與告訴人丁健翁、張元閣達成民事調解，有被
    告提出之雲林縣台西鄉調解委員會調解書及協議書影本在卷
    可稽（見本院卷第57、58頁），告訴人於本院審理時亦表示
    被告已向其二人道歉，對被告科刑範圍沒有意見等語（見本
    院卷第56頁），是上訴意旨以被告犯後未與被害人達成和解
    ，指摘原判決不當，為無理由，應予駁回。
據上論斷，應依刑事訴訟法第368條，判決如主文。
本案經檢察官李傳來到庭執行職務。
中    華    民    國   100    年    12    月    21    日
                  刑事第七庭    審判長法  官  李文福
                                      法  官  陳顯榮
                                      法  官  翁金緞
以上正本證明與原本無異。
不得上訴。
                                      書記官  歐貞妙
中    華    民    國   100    年    12    月    21    日
附錄本案論罪科刑法條：
中華民國刑法第135條第1項
（妨害公務執行及職務強制罪）
對於公務員依法執行職務時，施強暴脅迫者，處3 年以下有期徒
刑、拘役或3 百元以下罰金。
中華民國刑法第277條第1項
（普通傷害罪）
傷害人之身體或健康者，處 3 年以下有期徒刑、拘役或 1 千元
以下罰金。
中華民國刑法第354條
（毀損器物罪）
毀棄、損壞前二條以外之他人之物或致令不堪用，足以生損害於
公眾或他人者，處 2 年以下有期徒刑、拘役或 5 百元以下罰金
。